【裁判字號】    95,簡上,498
【裁判日期】    951219
【裁判案由】    詐欺
【裁判全文】
臺灣桃園地方法院刑事判決             95年度簡上字第498號
上  訴  人  台灣桃園地方法院檢察署檢察官
被      告  乙○○
                      號2樓
                    （另案在臺灣桃園女子監獄執行中）
上列上訴人因被告詐欺案件，不服本院95年度桃簡字第2193號，
中華民國95年9 月22日第一審刑事簡易判決（起訴書案號：95年
度偵緝字第969 號、95年度偵字第15797 號），提起上訴，本院
管轄之第二審合議庭判決如下︰
    主  文
上訴駁回。
    事實及理由
一、本案經本院審理結果，認為第一審以被告因幫助詐欺案件，
    犯刑法第339 條第1 項之以詐術使人將本人之物交付罪之犯
    罪，適用修正前刑法第339 條第1 項、第30條第1 項前段、
    第2 項、第41條第1 項前段、罰金罰鍰提高標準條例第1 條
    前段、修正前罰金罰鍰提高標準條例第2 條，逕以簡易判決
    判處被告拘役55日，如易科罰金，以銀元300 元即新台幣90
    0 元折算1 日，經核認事用法並無不合，量刑亦稱妥適，應
    予維持，並引用附件第一審判決書所記載之事實、證據及理
    由（如附件）。
二、被告行為後，刑法部分條文於民國94年2 月2 日業經修正公
    布，正公布，並於95年7 月1 日施行。而行為後法律有變更
    者，適用行為時之法律，但行為後之法律有利於行為人者，
    適用最有利於行為人之法律，修正後刑法第2 條第1 項定有
    明文，此條規定乃與刑法第1 條罪刑法定主義契合，而貫徹
    法律禁止溯及既往原則，係規範行為後法律變更所生新舊法
    律比較適用之準據法，是刑法第2 條本身雖經修正，但刑法
    第2 條既屬適用法律之準據法，本身尚無比較新舊法之問題
    ，應一律適用裁判時之現行刑法第2 條規定以決定適用之刑
    罰法律，先予辨明。又以本次刑法修正之比較新舊法，應就
    罪刑有關之共犯、未遂犯、想像競合犯、牽連犯、連續犯、
    結合犯，以及累犯加重、自首減輕暨其他法定加減原因（如
    身分加減）與加減例等一切情形，綜其全部罪刑之結果而為
    比較，有最高法院95年度第8 次刑庭會議決議可資參照。與
    本案相關之修正如下：
  (一)刑法第339 條第1 項詐欺罪之最低度罰金刑，依修正前刑法
    第33條第5 款規定罰金刑為銀元1 元以上（即新臺幣3 元）
    ，而修正後刑法第33條第5 款則規定為新臺幣1000元以上，
    因此，比較修正前、後刑法第33條第5 款之規定，修正後刑
    法第33條第5 款之規定並未較有利於被告。
  (二)被告行為時關於幫助犯之規定，修正前刑法第30條第1 項、
    第2 項分別規定：「幫助他人犯罪者，為從犯。雖他人不知
    幫助之情者，亦同」、「從犯之處罰，得按正犯之刑減輕之
    」，而修正後刑法第30條第1 項、第2 項則規定：「幫助他
    人實行犯罪行為者，為幫助犯。雖他人不知幫助之情者，亦
    同。」、「幫助犯之處罰，得按正犯之刑減輕之」，比較修
    正前後之幫助犯規定，修正後刑法並未較有利於被告。
  (三)修正前刑法第41條第1 項前段規定：「犯最重本刑為5 年以
    下有期徒刑之刑之罪，而受6 個月以下有期徒刑或拘役之宣
    告，因身體、教育、職業、家庭之關係或其他正當理由，執
    行顯有困難者，得以1 元以上3 元以下折算1 日，易科罰金
    」。而刑法修正施行前之易科罰金折算標準，修正前罰金罰
    鍰提高標準條例第2 條前段規定（95年5 月17日修正刪除，
    95年7 月1 日施行），就其原定數額提高為100 倍折算1 日
    ，則刑法修正施行前易科罰金折算標準，應以銀元300 元（
    即新臺幣900 元）折算1 日；而修正後刑法第41條第1 項前
    段規定：「犯最重本刑為5 年以下有期徒刑以下之罪，而受
    6 個月以下有期徒刑或拘役之宣告者，得以新臺幣1 千元、
    2 千元或3 千元折算1 日，易科罰金」。比較修正前、後易
    科罰金之折算標準，修正後之規定，並未較有利於被告。
  (四)因之，經綜其全部罪刑之結果而為比較，以舊刑法有利於被
    告，應一體適用舊刑法之規定。從而，原審適用行為時之法
    律，亦無不合。
三、檢察官上訴意旨略以：原審量刑過輕云云。按法官於有罪判
    決如何量處罪刑，甚或是否宣告緩刑，均為實體法賦予審理
    法官裁量之刑罰權事項，法官行使此項裁量權，自得依據個
    案情節，參酌刑法第57條所定各款犯罪情狀之規定，於法定
    刑度內量處被告罪刑；除有逾越該罪法定刑或法定要件，或
    未能符合法規範體系及目的，或未遵守一般經驗及論理法則
    ，或顯然逾越裁量，或濫用裁量等違法情事之外，自不得任
    意指摘其量刑違法，最高法院對此並著有80年台非字第473
    號、75年台上字第7033號、72年台上字第6696號、72年台上
    字第3647號等判例可資參照。準此，法官量刑，如非有上揭
    明顯違法之情事，自不得擅加指摘其違法或不當。本件原審
    審酌被告提供帳戶幫助他人犯罪，致使真正犯罪者難以被查
    獲，助長詐欺犯罪風氣猖獗，破壞社會治安及金融秩序甚鉅
    ，並使被害人甲○○受有損害，惟被告僅提供帳戶，尚未直
    接參與詐欺取財犯行，且非實際獲得暴利之人，情節顯較輕
    微，暨其犯罪之動機、目的、平日素行、年紀尚輕及犯後坦
    承出售帳戶等一切情狀，量處被告拘役55日，如易科罰金以
    銀元300 元即新臺幣900 元折算1 日，並無不合，量刑亦甚
    妥適。是故，檢察官上訴意旨指稱原審量刑過輕云云，要無
    可採。是本件上訴無理由，應予駁回。
據上論斷，應依刑事訴訟法第455 條之1 第1 項、第3 項、第37
3 條、第368 條，判決如主文。
本案經檢察官姚重珍到庭執行職務。
中    華    民    國    95    年    12    月    19    日
                  刑事第一庭  審判長法  官  曾淑華
                                    法  官  黃梅淑
                                    法  官  朱美璘
以上正本證明與原本無異
不得上訴
                                    書記官  谷貞豫
中    華    民    國    95    年    12    月    21    日


司法院資訊處製作；財團法人民間司法改革基金會備份。
